【裁判字號】    98,交聲,4158
【裁判日期】    981231
【裁判案由】    違反道路交通管理處罰條例聲明異議
【裁判全文】
臺灣臺北地方法院交通事件裁定        98年度交聲字第4158號
原處分機關  交通部公路總局臺北區監理所基隆監理站
異  議  人
即受處分人  甲○○
上列異議人即受處分人因違反道路交通管理處罰條例案件，對於
交通部公路總局臺北區監理所基隆監理站於民國95年7月5日基監
字第裁42-AN0000000號之裁決書（原處分案號：北市警交大字第
AN0000000號）聲明異議，本院裁定如下：
    主  文
異議駁回。
    理  由
一、按受處分人不服道路交通管理處罰條例第8 條所定主管機關
    所為之處罰者，得於接到裁決書之翌日起20日內，向管轄地
    方法院聲明異議，道路交通管理處罰條例第87條第1 項定有
    明文。而交通法庭認聲明異議不合法律上之程式，且無從補
    正，或其異議權已喪失者，應以裁定駁回之，道路交通案件
    處理辦法第18條亦定有明文。次按處理違反道路交通管理事
    件，有關文書送達之程序，依行政程序法之規定；送達，於
    應受送達人之住居所、事務所或營業所為之；於應送達處所
    不獲會晤應受送達人時，得將文書付與有辨別事理能力之同
    居人、受僱人或應送達處所之接收郵件人員；由郵政機關為
    送達而不能依前開規定為之者，得將文書寄存於送達地之郵
    政機關，並作送達通知書2份，1份黏貼於應受送達人住居所
    門首，另1份交由鄰居轉交或置於該送達處所信箱或其他適
    當位置，以為送達，違反道路交通管理事件統一裁罰基準及
    處理細則第5條及行政程序法第72條第1項前段、第73條第1
    項、第74條分別定有明文。又汽車駕駛人之住址有變更者，
    應填具異動登記書，檢同身分證或戶口名簿，向公路監理機
    關申請，道路交通安全規則第75條第1款復有明文。是異議
    人倘有遷徙住所事實，自應依該條規定辦理住址變更異動，
    否則其片面遷徙住所，又不辦理異動，亦未陳報新址，交通
    監理機關又有何管道得知異議人住所變更之事實，自僅能就
    異議人原登記車籍地或異議人之住所地送達文書，此時倘異
    議人無從親自收受文書，其不利益自當歸由未陳報新址或申
    請地址異動之異議人自行承擔。
二、原處分意旨略以：異議人即受處分人甲○○於92年12月20
    日19時43分許，駕駛其所有車牌號碼為Q6-3247號之自用小
    客車（下稱系爭車輛），在臺北市○○路周邊畫有紅線之禁
    止臨時停車路段違規停車，為原舉發單位即臺北市政府警察
    局交通警察大隊於同年12月30日以異議人有違反道路交通管
    理處罰條例第56絛第1項第1款「在劃有紅線路段停車」之違
    規行為，並以北市警交大字第AN0000000號舉發違反道路交
    通管理事件通知單逕行舉發。嗣異議人逾越通知單上所載應
    到案日期即93年1月28日達60日以上仍未到案繳納罰鍰或提
    出申訴，原處分機關即交通部公路總局臺北區監理所基隆監
    理站乃依道路交通管理處罰條例第56條第1項第1款及違反道
    路交通管理事件統一裁罰基準表之規定，以異議人有「在禁
    止臨時停車處所停車」之行為，裁處罰鍰1,200元，異議人
    於95年7月6日收受裁決書，至98年10月22日始提出本件聲明
    異議等語。
三、異議人聲明異議意旨略以：伊並未收到舉發違反道路交通管
    理事件通知單，在伊尚未提出陳述之機會前，原處分機關竟
    自行加倍裁決，且行政裁罰權應以5年為限，本案舉發日期
    92年12月20日至今已逾5年，請具體說明裁罰之依據，為此
    聲明異議云云。
四、經查：
  (一)按94年2月5日公布、95年2月5日施行之行政罰法第27絛第
      1項、第2項規定：「行政罰之裁處權，因3年期間之經過
      而消滅。前項期間，自違反行政法上義務之行為終了時起
      算。但行為之結果發生在後者，自該結果發生時起算。」
      。又行政罰法施行前違反行政法上義務之行為應受處罰而
      未經裁處，於該法施行後裁處者，除第15條、第16條、第
      18 條第2項、第20條及第22條規定外，均適用之；前項行
      政罰之裁處權時效，自該法施行之日起算，行政罰法第45
      條第1項、第2項亦有明文。查本件異議人於92年12月20日
      因違反道路交通管理處罰條例第56條第1項第1款之規定，
      為警於同年月30日逕行舉發，並經原處分機關於95年7月5
      日以基監字第裁42-AN0000000號違反道路交通管理事件裁
      決書，裁處罰鍰新臺幣1, 200元，並於95年7月6日送達異
      議人一節，有前揭舉發通知單、裁決書及送達回證各1紙
      在卷可稽，則原處分機關就本件交通違規事件之裁決，依
      前揭規定意旨，原處分尚未逾行政罰法第27絛第1項、第
      2項所定之裁處權消滅期間，合先敘明。
  (二)次查本件異議人所有之系爭車輛車籍地係設於基隆市○○
      區○○路104巷6號，此有異議人車號查詢汽車車籍查詢結
      果表1份在卷可憑，而本件舉發單位臺北市政府警察局交
      通大隊92年12月30日開立之北市警交大字第AN0000000號
      舉發違反道路交通管理事件通知單，係經交付郵政機關以
      掛號郵寄方式，向異議人車籍地址為送達，茲因未獲會晤
      應受送達人本人，亦無同居人、受僱人或應受送達處所得
      接收郵件人員等予以受領，而於93年2月18日將該送達文
      書寄存於基隆信義郵局，並作送達通知書2份，一份黏貼
      於應受送達人門首，一份置於該受送達處所信箱或其他適
      當位置，以為送達等情，此有臺北市政府警察局交通大隊
      送達證書、申華民國郵政大宗掛號函件聯影本各1紙在卷
      可稽，揆諸前揭說明，堪認本件舉發違反道路交通管理事
      件通知單業已符合行政程序法第74條規定為寄存送達，縱
      令受處分人並未前往領取該通知單，仍自寄存之日即93年
      2月18日起發生送達之效力，異議人辯稱未收到舉發單云
      云，無足可採。再查異議人於95年9月18日前之戶籍地係
      設於臺北市大安區○○○路456巷29號2樓，至95年9月18
      日始遷籍至臺北市○○區○○街600巷38之5號7樓，此有
      異議人戶籍地址查詢紀錄2份在卷可憑，而原處分機關於
      95年7月5日所為之基監字第裁42-AN0000000號裁決書，係
      交由郵政機關向異議人當時之戶籍地即臺北市○○○路45
      6巷29號2樓為送達，並於95年7月6日經異議人之受雇人即
      該址之大樓管理員徐兆發蓋章簽收無誤，此有原處分機關
      之裁決書及送達證書各1份附卷足稽，而上開裁決書既已
      送達至異議人當時之住所，且由其受雇人收受，自合於行
      政程序法第72條第1項、第73條1項之規定，則異議人如對
      原處分機關之裁決不服，其20日之合法提出異議期間應自
      95年7月7日（即收受裁決書之翌日）起算至95年7月26日
      止，惟異議人遲至98年10月22日始聲明異議，此有異議人
      聲明異議狀及原處分機關收狀戳記在卷可佐，則異議人之
      異議顯已逾法定20日之不變期間，所為異議於法不合，且
      無從補正，揆諸上開說明，自應將異議人之異議駁回。
據上論斷，應依道路交通案件處理辦法第18條，裁定如主文。
中    華    民    國    98    年    12    月    31    日
                      交通法庭  法  官  楊雅清
以上正本證明與原本無異。
如不服本裁定，應於送達後5日內，向本院提出抗告狀。
                                書記官  吳俊龍
中    華    民    國    98    年    12    月    31    日

司法院資訊處製作；財團法人民間司法改革基金會備份。
